【裁判字號】    95,上訴,2356
【裁判日期】    951011
【裁判案由】    毒品危害防制條例
【裁判全文】
臺灣高等法院刑事判決                95年度上訴字第2356號
上  訴  人  臺灣板橋地方法院檢察署檢察官
上  訴  人
即  被  告  甲○○
上列上訴人因毒品危害防制條例案件，不服臺灣板橋地方法院95
年度訴字第650號，中華民國95年5月30日第一審判決（起訴案號
：臺灣板橋地方法院檢察署95年度偵字第570號），提起上訴，
及移送併辦(95年度毒偵字第4415號)，本院判決如下：
    主  文
原判決撤銷。
甲○○連續施用第一級毒品，累犯，處有期徒刑拾月，扣案之海
洛因肆包（其中壹包淨重零點零玖公克，另參包合計淨重壹點柒
玖公克）、殘渣袋壹只（空包裝重零點壹玖公克）均沒收銷燬，
注射針筒參支沒收。
    事  實
一、甲○○前因施用第二級毒品安非他命案件，經台灣板橋地方
    法院以八十八年度毒聲字第七六九九號裁定送觀察、勒戒後
    ，認無繼續施用毒品之傾向，經臺灣板橋地方法院檢察署檢
    察官於民國八十八年十二月廿一日以八十八年度毒偵字第三
    ０六九號為不起訴處分確定。又因施用第二級毒品安非他命
    案件，經同院以八十九年度毒聲字第四一三五號裁定送觀察
    、勒戒後，認有繼續施用毒品之傾向，再依本院裁定施以強
    制戒治，於九十年七月三十日停止戒治期滿執行完畢，並經
    同院於九十年一月八日以八十九年度板簡字第一九五五號判
    處有期徒刑五月確定，於九十一年一月廿一日執行完畢。復
    於九十三年間因施用毒品案件，經同院判處應執行有期徒刑
    十月確定，於九十三年九月十三日縮短刑期假釋出監，再於
    九十四年九月廿一日縮短刑期期滿執行完畢。詎甲○○仍不
    知悔改，於強制戒治執行完畢五年內，另基於施用第一級毒
    品海洛因之概括犯意，自九十四年十二月初某日起至九十五
    年六月二十日止，在臺北縣三峽鎮○○街廿八巷十號二樓住
    處或駕車至臺北縣中和市○○○○道附近等地，將海洛因摻
    入白開水以注射針筒注射之方式，連續多次施用第一級毒品
    海洛因多次。先後 (一) 、於九十五年一月七日凌晨一時三
    十分許，在臺北縣土城市○○路○段與龍泉路口為警查獲，
    並自其駕駛之自用小客車內扣得海洛因一包（淨重０．０九
    公克）及其所有供施用海洛因所用之注射針筒一支；(二)、
    於同年二月九日下午四時許，在臺北縣永和市○○路四五五
    號二樓樓梯間，為警查獲，並自其身上扣得海洛因三包（合
    計淨重一．七九公克）及其所有供施用海洛因所用之注射針
    筒一支；(三)、再於九十五年六月二十日淩晨三時許，在台
    北縣三峽鎮○○街二十八巷十號二樓住處，施用第一級毒品
    海洛因一次，並扣得含海洛因殘渣之塑膠袋一只 (空包裝重
    ０．一九公克)、其所有供施用毒品之注射針筒一支。
二、案經臺北縣政府警察局土城分局、臺北市政府警察局萬華分
    局報告臺灣板橋地方法院檢察署檢察官偵查起訴及移送併辦
    。
    理  由
一、按被告合法傳喚，無正當之理由不到庭者，得不待其陳述，
    逕行判決，刑事訴訟法第三百七十一條定有明文。上訴人即
    被告甲○○經本院合法通知，應於九十五年九月二十七日到
    庭審理，該傳票業已於九十五年九月四日送達被告住所，由
    其父黃財福收受送達，有送達證書乙紙在卷可參，顯已合法
    送達，被告無正當理由未到庭，爰不待其陳述，逕行判決，
    先此敘明。
二、上開事實業據被告甲○○於警詢、偵查、原審審理中之自白
    不諱，並有扣案之注射針筒三支、海洛因四包（其中一包淨
    重零點零九公克，另三包合計淨重一點七九公克）、殘渣袋
    一只 (空包裝重0．一九公克)可稽。扣案粉末係第一級毒品
    海洛因，被告三度為警查獲後所採尿液呈嗎啡陽性反應，亦
    有臺北市政府警察局萬華分局查獲涉嫌毒品危害防制條例毒
    品初步檢驗報告單乙紙及法務部調查局鑑定通知書二紙、臺
    灣檢驗科技股份有限公司濫用藥物尿液檢驗報告三紙在卷可
    佐。被告前因施用毒品案件，經檢察官不起訴處分後五年內
    再犯本件犯行，有本院被告前案紀錄表、臺灣板橋地方法院
    檢察署刑案資料查註紀錄表、八十八年度毒偵字第三０六九
    號不起訴處分書、八十九年度毒偵字第四七二一號聲請簡易
    判決處刑書各一件在卷可憑。本件事證明確，被告犯行堪予
    認定。
三、核被告甲○○所為，係犯毒品危害防制條例第十條第一項之
    施用第一級毒品罪。又被告施用前後非法持有第一級毒品海
    洛因，已為施用之高度行為所吸收，不另論罪。被告先後多
    次施用第一級毒品海洛因，時間緊接，所犯構成要件相同，
    顯係基於概括犯意而為，為連續犯，應論以一罪，並依連續
    犯之規定加重其刑 (事實一、(三)部分不予加重)。再查，
    被告有如事實欄所示之前科犯行，有臺灣高等法院被告前案
    紀錄表一件在卷可考，其於有期徒刑執行完畢五年以內再犯
    本件有期徒刑以上之罪，為累犯，應依法遞加重其刑。按被
    告行為後，刑法業於九十四年一月七日修正公布，並於九十
    五年七月一日施行，新法業已刪除刑法第五十六條關於連續
    犯之規定，此刪除雖非犯罪構成要件之變更，但顯已影響行
    為人刑罰之法律效果，自屬法律有變更，依新法第二條第一
    項規定，比較新、舊法結果，以舊法以一罪論有利於被告，
    自應適用較有利於被告之行為時法律即舊法論以連續犯（最
    高法院九十五年第八次刑事庭會議決議參照）。又修正前刑
    法第四十七條規定：徒刑之執行完畢，或一部之執行而赦免
    後，五年以內再犯有期徒刑以上之罪者，為累犯，加重本刑
    至二分之一。修正後則規定：徒刑之執行完畢，或一部之執
    行而赦免後，五年以內故意再犯有期徒刑以上之罪者，為累
    犯，加重本刑至二分之一。本件，被告係於五年以內再故意
    犯本件有期徒刑以上之罪，不論依修正前之刑法第四十七條
    ，或修正後之刑法第四十七條第一項之規定，均構成累犯，
    對被告而言並無有利或不利之情形，自不生新舊法比較之問
    題，應逕依修正前之刑法第四十七條，論以累犯，並加重其
    刑。
四、原審據以論罪科刑，固非無見，惟原審判決後，檢察官始就
    事實一、(三)部分移請併案審理，原審未及斟酌審理，自有
    未洽。檢察官上訴，請求併案審理，核有理由，自應由本院
    將原判決撤銷改判。至被告上訴，未具上訴理由，亦應駁回
    。爰審酌被告已有施用毒品前案，竟又迭次施用毒品，顯見
    其戒除毒癮之意志力薄弱，並考量施用毒品乃自戕行為，所
    生危害非鉅，原審所量刑度，已屬相當，不再加重其刑等一
    切情狀，量處如主文所示之刑。
五、扣案海洛因四包（其中一包淨重０．０九公克，另三包合計
    淨重一點七九公克），殘渣袋一只（空包裝重０．一九公克
    ），其中海洛因部分屬於第一級毒品，且無法與該包裝袋完
    全析離，爰併依毒品危害防制條例第十八條第一項前段之規
    定宣告沒收銷燬；注射針筒三支係被告甲○○所有供施用第
    一級毒品海洛因所用之物，業據被告供明在卷，爰依刑法第
    三十八條第一項第二款之規定宣告沒收。
六、據上論斷，應依刑事訴訟法第三百六十九條第一項前段、第
    三百七十一條、第三百六十四條、第二百九十九條第一項前
    段，毒品危害防制條例第十條第一項、第十八條第一項前段
    ，刑法第十一條前段、第二條第一項前段、修正前第五十六
    條、修正前第四十七條、第三十八條第一項第二款，判決如
    主文。
本案經檢察官陳明光到庭執行職務。
中    華    民    國    95    年    10    月    11    日
                  刑事第五庭審判長法  官  吳  敦
                                  法  官  吳啟民
                                  法  官  陳世宗
以上正本證明與原本無異。
如不服本判決，應於收受送達後十日內向本院提出上訴書狀，其
未敘述上訴之理由者並得於提起上訴後十日內向本院補提理由書
（均須按他造當事人之人數附繕本）。
                                  書記官  丁淑蘭
中    華    民    國    95    年    10    月    12    日
附錄本案論罪科刑法條；
毒品危害防制條例第十條
施用第一級毒品者，處六月以上五年以下有期徒刑。
施用第二級毒品者，處三年以下有期徒刑。


司法院資訊處製作；財團法人民間司法改革基金會備份。
